【裁判字號】    94,訴,676
【裁判日期】    950619
【裁判案由】    毒品危害防制條例
【裁判全文】
臺灣高雄地方法院刑事判決               94年度訴字第676號
公  訴  人  臺灣高雄地方法院檢察署檢察官
被      告  丙○○
選任辯護人  林樹根律師
            邱麗妃律師
            莊雯琇律師
上列被告因違反毒品危害防制條例案件，經檢察官提起公訴（93
年度偵字第15303 號）及移送併辦（94偵字第6140、18854 號）
，本院判決如下：
    主  文
丙○○連續販賣第一級毒品，處無期徒刑，褫奪公權終身。扣案
之海洛因貳拾捌包（不含包裝袋。驗餘合計淨重貳佰伍拾伍點捌
玖公克）沒收銷燬。扣案之海洛因包裝袋貳拾捌個（總重貳拾
點零玖公克）、NOKIA 廠牌6108型門號0000000000號行動電話壹
具、電子磅秤貳台、測試海洛因純度機壹台、葡萄糖壹盒、鐵盤
壹個、空夾鏈袋貳拾貳個，均沒收。未扣案之車號ZR－4921號自
小客車壹部沒收。販賣第一級毒品所得新台幣壹萬壹仟元沒收，
如全部或一部不能沒收時，以其財產抵償之。
被訴持有第二級毒品部分免訴。
    事  實
一、丙○○明知海洛因屬第一級毒品，依法不得販賣，竟意圖營
    利而基於販賣第一級毒品海洛因之概括犯意，先於民國93年
    7 月下旬某日向不詳之人購入合計毛重超過62.87 公克之海
    洛因後，以其所有之電子磅秤1 台計量，裝入夾鏈袋分裝，
    再以其所有之NOKIA 廠牌6108型門號0000000000號之行動電
    話，與甲○○所使用之門號0000000000號行動電話聯絡，先
    後於下列時、地，出售海洛因予甲○○，賺取不詳之差價：
 (一) 於93年7 月22日某時，在高雄市○○○○道附近之某汽車旅
    館，將毛重約0.19公克之海洛因，以新台幣（下同）1 千元
    之價格售予甲○○。
 (二) 嗣甲○○又於93年7 月29日撥打丙○○前開門號行動電話，
    表示欲購買半錢（約1.88公克）海洛因，二人遂約定於當日
    晚間在高雄楠梓區○○○○道附近交易。丙○○即於93年7
    月29日晚間10時22分許，攜帶其所有之海洛因11包（合計毛
    重64.55 公克）、前開電子磅秤1 台、預備供分裝海洛因販
    賣之空夾鏈袋22個、現金2 萬8 千2 百元，駕駛其所有車號
    ZR－4921號自小客車，至高雄市○○區○○路355 巷82弄1
    號「維也納汽車旅館」租用106 室，並先進入房間內將其中
    海洛因9 包（合計毛重59.8公克）及預備供分裝販賣毒品所
    用之空夾鏈袋22個藏放在浴室天花板後，在該房間內等候甲○○前來。俟甲○○於當晚11時許到達後，丙○○即以1 萬
    元之價格，當場以前開電子磅秤量取毛重半錢（約1.88公克
    ）之海洛因售予甲○○。交易完成後，甲○○先行離開房間
    ，欲自旅館離去之際，適高雄市警察局楠梓分局員警到場執
    行臨檢，甲○○於警盤查後，趁隙將所購得之海洛因丟棄在
    該汽車旅館車道旁水溝內湮滅，丙○○則為警在該房內桌上
    查獲其所有之上開海洛因1 包（毛重1.0 公克）、電子磅秤
    1 台、門號0000000000號行動電話1 具、販賣海洛因所得1
    萬元及自行攜帶之6 千元；由丙○○自其所著短褲右側口袋
    取出自己所有之2 萬2 千2 百元；並在浴室天花板上查獲丙○○所藏放之海洛因9 包（合計毛重59.8公克）、空夾鏈袋
    22個。
二、丙○○承前意圖營利販賣第一級毒品之概括犯意，於94年3
    月9 日上午9 時許，在高雄市○○路上「銘利遊藝場」內，
    以20萬元之代價，向真實姓名年籍不詳、綽號「黑仔」之成
    年男子購入毛重1 兩半（約56.25 公克）之海洛因後，在其
    位於高雄市鼓山區○○○路659 號5 樓租屋處，將海洛因置
    於其所有以市售泡茶機改裝而成之測試海洛因純度機器1 台
    上，測試海洛因之純度後，置於鐵盤上，以其所有之另1 台
    電子磅秤計重，並摻入葡萄糖稀釋後，裝入夾鏈袋內，共分
    裝為18包以供出售。旋於94年3 月11日中午12時50分許，為
    警持搜索票至上址搜索，當場查獲其所有之前開海洛因18包
    （合計毛重21 6.9公克）、電子磅秤1 台、以市售泡茶機改
    裝成之測試海洛因純度機器1 台、葡萄糖1 盒、鐵盤1 個等
    物品。
三、案經高雄市政府警察局楠梓分局報告及內政部警政署高雄港
    務警察局移送臺灣高雄地方法院檢察署檢察官偵查起訴及移
    送併辦。
    理  由
壹、證據能力部分：
 (一) 被告丙○○抗辯其於93年7 月30日在高雄市政府警察局楠梓
    分局警詢中，曾遭員警以手銬將其手腕吊高，致其上肢因血
    液逆流而有瘀青，並以物品朝其丟擲，致其背部受傷，以此
    方式刑求云云。辯護人則稱證人甲○○目睹被告遭刑求，其
    警詢中證述顯非出於自由意志，無證據能力等語。惟查：被
    告於本院審理中供稱：在楠梓分局時，警察把我銬起來，我
    的腳並沒有離開地面，只是手很痛，但沒有受傷，僅手部有
    手銬壓痕；該次警詢時甲○○與我是分開詢問，甲○○不在
    現場等語（見本院卷(一)第164 、165 頁）。被告既感覺手銬
    過緊且固定位置過高致手部疼痛，竟未向員警有何表示，已
    違常理；且被告經解送高雄地方法院檢察署檢察官訊問時，
    經法醫師驗傷診斷，外觀上並無明顯外傷，此有驗傷診斷書
    及照片1 幀附卷可稽（見高市警楠分三字第0930015312號卷
    第28、29頁）。參以被告於警詢中並未自白犯罪，足認員警
    係因戒護安全而依通常情形將被告上手銬，以防免脫逃，並
    無刻意將手銬縮緊或吊高之方式，作為取供方法。況被告於
    警詢中並未自白，於解送檢察官訊問時，亦未見有其所稱之
    壓痕、瘀傷或其他任何外傷，益徵並無所稱之刑求情形，是
    其前開抗辯，顯非可採。又被告自承當時證人甲○○未在現
    場，是辯護人所稱甲○○因目擊被告受刑求而生恐懼，非出
    於自由意志而為陳述等情，與事實不符，亦非可採。
 (二) 證人甲○○於警詢中之陳述，雖無上述因目賭被告遭受刑求
    而非出於自由意志陳述之情形，惟仍屬被告以外之人於審判
    外之陳述，已據辯護人於本院審理中以傳聞證據為由反對其
    證據能力。嗣上開證人於本院審理中到庭陳述，其內容復與
    先前於警詢中所為陳述不符，本院以其於警詢中之陳述，唯
    恐牽連其中，顯有人情壓力，此觀其於93年7 月30日本院訊
    問時，仍表明不願作證，即可知其警詢時心中壓力非輕，足
    認其先前於警詢中之陳述，顯無可信之特別情況，自不得作
    為證據。至其於偵查中向檢察官所為之陳述，及於本院羈押
    訊問時向法官所為之陳述，皆係以被告身分接受訊問，未經
    具結以擔保其陳述之真實性，依同法第158 條之3 規定，均
    不得作為證據。
 (三) 證人王智勇、劉少明、陳天雲於偵查中向檢察官所為之陳述
    ，均係以證人身分接受訊問，且經具結以擔保陳述之真實性
    ，上開證人亦未表示檢察官有何不當訊問之情形，顯係出於
    自由意志而為陳述，虛偽之可能性極低，復查無其他顯不可
    信之情況，依刑事訴訟法第159 條之1 第2 項規定，均得為
    證據。
 (四) 證人蔡維揚、黃絜媮、蘇俊豪、簡秀梅、宋建中、乙○○、
    吳尚三於警詢中之陳述，及「維也納汽車旅館」之休息日報
    表、機車買賣契約書、被告使用門號0000000000號行動電話
    自95年1 月14日起至95年3 月1 日之通訊監察譯文，分屬被
    告以外之人於審判外之言詞及書面陳述，雖不符刑事訴訟法
    第159 條之1 至4 等四條之規定，惟被告及其辯護人業於本
    院審理中同意作為證據（見本院卷(二)第270 頁），本院審酌
    上開證人均未表示警詢中有何不當詢問之情形，均係出於自
    由意志而為陳述；汽車旅館之休息日報表、機車買賣契約書
    均係依一般商業習慣所製作，並無預見將來作為訴訟上證據
    ；監聽譯文則係依監聽錄音內容逐字照錄，依其作成之情況
    ，虛偽之可能性均極低，認為以之為證據並無不當，依同法
    第159 條之5 第1 項規定，均得為證據。
貳、有罪部分：
一、認定事實所憑證據及被告之辯解：
    訊據被告固坦認員警在「維也納汽車旅館」106 房內桌上查
    扣之海洛因1 包（毛重1.0 公克）、電子磅秤1 台、門號00
    00000000號行動電話1 具、現金1 萬6 千元及自其褲袋取出
    之現金2 萬2 千2 百元；在其住處查扣之海洛因18包（合計
    毛重216.9 公克）、電子磅秤1 台、測試海洛因純度機器1
    台、葡萄糖1 盒、鐵盤1 個、湯匙1 支為其所有，惟矢口否
    認有何販賣第一級毒品犯行，辯稱：伊並無販賣海洛因予甲○○，係遭甲○○誣陷，員警在「維也納汽車旅館」106 室
    桌上查獲之1 萬6 千元連同其身上之2 萬2 千2 百元均係伊
    父親交予伊購買機車所用，並非販賣毒品所得；在浴室天花
    板上查扣之海洛因及夾鏈袋均非伊所有；在其住處查扣之海
    洛因則純係供伊施用，非供販賣；檢察官所稱測試海洛因純
    度機器僅屬泡茶用云云。辯護人則稱：證人甲○○對其所購
    海洛因數量、價格前後陳述不一，又未當場查獲其身上確有
    甫購得之毒品；而汽車旅館出入人員繁雜，浴室天花板上扣
    案毒品可能係他人藏放；在被告住處查獲之毒品純度42.36
    ％，純質淨重僅85.07 公克，顯係專供被告施用等語。經查
    ：
 (一) 於93年7 月29日在「維也納汽車旅館」106 室查獲部分：
  1.該次在上開房間桌上所查獲之海洛因1 包（毛重1.0 公克）
    、電子磅秤1 台、門號0000000000號行動電話1 具、現金1
    萬6 千元及自被告褲袋取出之現金2 萬2 千2 百元，均屬被
    告所有等情，業據被告於偵查中自承不諱（見93年度偵字第
    15303 號卷第12至14頁）。而證人甲○○於本院審理中證稱
    ：查獲當天（93年7 月29日）我在台南新營打電話給丙○○
    ，表示要買半錢海洛因，他要我到高雄下楠梓交流道後再打
    電話給他，他就叫我到被查獲的旅館房間（「維也納汽車旅
    館」106 室）找他。我在晚上11時左右進到房間時，他已經
    在裡面了，我把1 萬元放在桌上給他，他就用磅秤秤了半錢
    海洛因給我，我進去大概5 分鐘，就趕著要離開，我沒進去
    房間內的浴室，我下樓梯走近櫃台時，被警察攔下，警察問
    我到這裡做什麼，我回答找朋友，警察有搜身，但是因為我
    把毒品捏在手裡，沒被發現，後來警察要我蹲在地上，手放
    頭上，我就趁機把毒品丟到汽車旅館車道旁的水溝裡。我在
    查獲前一個禮拜也有以1 千元向丙○○買1 小包海洛因，也
    是在下楠梓交流道附近的汽車旅館買的，詳細地點及數量已
    經忘記了等語（見本院卷(一)第99至111 頁）；核與證人即「
    維也納汽車旅館」主任蔡維揚於警詢中證稱我們是登記車牌
    ZR－4921號自小客車進入106 室休息，車主於當晚10時22分
    許進入房間，且房租已繳清，至於甲○○則是在警方臨檢前
    才進入該房間訪友等語相符（見高市警楠分三字第09300153
    12號卷第6 頁），並有該旅館之休息日報表1 紙在卷可佐（
    見高市警楠分三字第0930015312號卷第21頁）。且依車籍資
    料查詢結果，上開自小客車確屬被告所有（見本院卷(一)第13
    4 頁），足認該房間確由被告所租，且於甲○○到達前即已
    進入該房間無疑。佐以證人即查獲之員警王智勇、劉少明及
    陳天雲於偵查中一致證稱：當時我們是執行擴大臨檢勤務，
    進入房間後在床邊方形茶几上查獲海洛因1 包及現金1 萬多
    元，此時房間內突然停電3 、4 秒鐘，復電後我們自然抬頭
    看燈，劉少明在浴室天花板透明燈罩上發覺有1 包物品的黑
    影，取下後發現裡面有海洛因；我們臨檢及搜索、扣押過程
    均有錄影等語（見93年度偵字第15303 號卷第45至50頁）。
    而扣案疑似海洛因之白粉10包送驗結果，確屬海洛因成分（
    驗餘合計淨重55.06 公克，空包裝總重5.32公克，純度13.9
    0 ％，純質淨重7.65公克），此有法務部調查局93年10月14
    日調科壹字第220018189 號鑑定通知書1 紙在卷可參（見93
    年度偵字第15303 號卷第70頁）。衡諸社會通常觀念，汽車
    旅館乃房客迅速流通之場所，且觀諸前開員警臨檢及搜索、
    扣押錄影之翻拍照片（見93年度偵字第15303 號卷第59、60
    頁），該浴室天花板燈罩係由透明壓克力板組成，在燈光下
    極易遭人發現及拿取，而毛重55.06 公克之海洛因價值甚高
    ，自無係先前房客遺留或刻意藏匿該處之可能。本件查獲前
    ，僅被告及證人甲○○最後進出該房間，而甲○○證稱並未
    進入浴室，被告對此亦不爭執，基於同上之社會通常經驗，
    甲○○亦無將貴重之毒品藏於該處後離開之理。是本次查獲
    之上開毒品、磅秤、行動電話、夾鏈袋等物品，均屬被告所
    有甚明。又被告住處即在高雄市區，復自承僅係與證人甲○○約定在上開房間內會面（見高市警楠分三字第0930015312
    號卷第2 頁），自屬短暫停留，而非長住。然依扣案毒品數
    量之鉅，遠逾數小時內施用所需，被告若非欲販予甲○○，
    何需攜帶如此鉅量毒品來此常有臨檢之場所，憑添遭查緝之
    風險，堪信其確有如甲○○所指之販賣行為無疑。至辯護人
    雖以甲○○曾於警詢中陳稱係「拜託揚宏偉給我一點點毒品
    」；於偵查及本院羈押訊問時供稱係購買1 萬6 千元之海洛
    因等語，與審判中所述有所不符，而彈劾其憑信性。然甲○○既與被告非親非故，豈有拜託被告給一點點海洛因，被告
    即無償轉讓海洛因供其施用之可能；又因甲○○係將購買海
    洛因之1 萬元置於房內桌上，並不知共在桌上查獲1 萬6 千
    元，極有可能誤答桌上之現金全數係其交予被告之對價，自
    難以此細微出入遽認其於本院審理中，經交互詰問仔細推敲
    之陳述有何重大瑕疵而不可採信。是辯護人前開辯證，尚非
    可採。
  2.被告固於審理中辯稱：扣案現金1 萬6 千元原本是購買機車
    所用，是我父親在93年7 月26或27日交給我4 萬元，供我繳
    清尾款；該部機車總價4 萬8 千元，我於26日付訂8 千元，
    餘款4 萬元，原定29日交車，但我於當天去領車時，老闆告
    訴我因為牌照尚未領到，請我隔天再去領車，而我在29日晚
    上就被查獲了云云。惟觀諸被告提出之機車買賣契約書記載
    ，該部機車總價4 萬8 千元，付訂3 千元，餘款4 萬5 千元
    ，約定於93年7 月26日交車，惟其上加註尾款係於93年8 月
    5 日始付清，此有機車買賣契約書1 紙在卷足憑（見93年度
    偵字第15303 號卷第31頁），該訂金、餘額顯與被告所述不
    符，已有可疑；佐以證人即機車行負責人戊○○於審理中證
    稱：被告於93年7 月26日訂車後，並未過來領車，剩下的尾
    款是被告的女友黃絜媮於93年7 月30日到車行領車時交給我
    本人等語（見本院卷(一)第77至82頁），足認被告所稱29日至
    車行領車，證人戊○○請其隔天再來等情，顯屬虛構。況證
    人及被告之父丁○○雖到庭證稱：確有於93年7 月26日交予
    被告4 萬元供其繳交尾款，因該筆款項係其由所營餐廳當日
    營業額中取回，故清楚記憶交予被告10張壹佰元紙鈔；4 、
    5 張伍佰元紙鈔；餘均為壹仟元紙鈔云云；惟經檢察官反詰
    問其於前1 日即同年月25日由營業額取回多少金額，竟答稱
    忘記了等語（見本院卷(一)第72至76頁），陳述顯有矛盾，其
    憑信性不堪一擊，自難採信。
  3.按販賣海洛因等毒品之行為，並無一定之公定價格，每次買
    賣之價格亦各有差異，隨供需雙方之資力或關係之深淺或需
    求之數量、貨源之充裕與否、販賣者對於資金之需求如何與
    殷切與否，以及政府查緝之態度，進而為各種之風險評估，
    而有各種不同之標準，並非一成不變。販賣者從各種「價差
    」或「量差」或係「純度（如摻入葡萄糖等物）」謀取利潤
    方式，或有差異，然其所圖利益之非法販賣行為目的，則屬
    相同，並無二致。本件被告否認販賣毒品犯行，且自承分裝
    海洛因時已摻入葡萄糖稀釋（見內政部警政署高雄港務警察
    局警卷第2 頁反面），無從確知摻入比例，自難推知販入
    、賣出毒品所賺取之差價為何。惟一般民眾普遍認知毒品之
    非法交易，向為政府查禁森嚴且重罰不貸，衡諸常情，倘非
    有利可圖絕無平白甘冒被重罰高度風險之理，從而，舉凡其
    有償交易，除足反證其確另基於某種非圖利本意之關係外，
    通常尚難因無法查悉其買進、賣出之差價，而諉無營利之意
    思，或阻卻販賣犯行之追訴（參照最高法院87年度台上字第
    3164號判決意旨參照）。又販賣毒品之所謂販賣行為，係行
    為人基於營利之目的，而販入或賣出毒品而言。販賣毒品者
    ，其主觀上須有營利之意圖，且客觀上有販賣之行為即足構
    成，至於實際上是否已經獲利則非所問。即於有償讓與他人
    之初，係基於營利之意思，並著手實施，而因故無法高於購
    入之原價出售，最後不得不以原價或低於原價讓與他人時，
    仍屬販賣行為。必始終無營利之意思，縱以原價或低於原價
    有償讓與他人，方難謂為販賣行為，而僅以轉讓罪論處（最
    高法院93年度台上字第1651號判決意旨參照）。本件被告購
    入毒品後，尚摻入葡萄糖稀釋，以電子磅秤計量分裝，大費
    周章，如無利可圖，何需如此勞費心力，若謂無營利意圖，
    何人能信。足見其確有營利之意圖，甚為明確。
  4.被告係意圖營利而購入海洛因，以其所有之前開門號000000
    0000號行動電話作為聯絡工具，以其所有之電子磅秤計量分
    裝，先後二次販賣海洛因予甲○○之事實，已堪認定。其中
    第2 次販賣係於93年7 月29日晚間11時許，在前開汽車旅館
    房間內，以1 萬元之價格，販賣數量為半錢即約1.88公克（
    計算式：1 錢＝3.75公克，半錢＝1.88公克，小數點後第二
    位四捨五入）；第1 次販賣之時間則係向前逆推1 週即93年
    7 月22日某時，亦在高雄市○○○○道附近之汽車旅館內交
    易，售價為1 千元，依第二次出售之相同價格計算，其數量
    應為0.19公克（計算式：1 萬元購買1.88公克，1 千元應可
    購買0.19公克，小數點後二位數四捨五入）。該次購入海洛
    因之數量經推算應超過62.87 公克（計算式：扣案海洛因10
    包毛重合計60.8公克＋第一次販出0.19公克＋第二次販出1.
    88公克＝62.87 公克）。其販賣海洛因所得總計1 萬1 千元
    （第一次販賣所得1 千元＋第二次販賣所得1 萬元）。
 (二) 於94年3 月11日在高雄市鼓山區○○○路659 號5 樓住處查
    獲部分：
  1.被告於警詢中供承：扣案之海洛因18包（毛重合計216.9 公
    克）及電子磅秤1 台、泡茶機（併案意旨稱之為測試海洛因
    純度之機器）1 台、葡萄糖1 盒、鐵盤1 個均係其所有。其
    係於94年3 月9 日上午9 時許，在高雄市○○路上「銘利遊
    藝場」內，以20萬元之代價，向綽號「黑仔」之成年男子購
    入毛重1 兩半（約56.25 公克）之海洛因，以電子磅秤計重
    ，並摻入葡萄糖稀釋後分裝等語（見內政部警政署高雄港務
    警察局警卷第3 頁）。上開扣案毒品18包經送法務部調查
    局鑑驗結果，均含海洛因成分（合計淨重200.83公克，空包
    裝總重17.77 公克，純度42.36 ％，純質淨重85.07 公克）
    ，此有該局94年7 月12日調科壹字000000000 號鑑定通知書
    1 紙在卷可查（見94年偵字第6140號卷第80頁）；電子磅秤
    1 台、測試海洛因純度機1 台、鐵盤1 個經送高雄醫學大學
    附設中和紀念醫院檢驗結果，均呈海洛因陽性反應，亦有該
    醫院95年2 月27日0000－000 、356 、357 檢驗報告3 紙在
    卷可考（見本院卷(二)第241 至243 頁）。足見上開電子磅秤
    確係用於秤量海洛因、測試海洛因純度機、鐵盤均曾放置海
    洛因。被告固辯稱該測試海洛因純度機實係泡茶機，供其泡
    茶時煮水所用云云，惟經本院依檢察官聲請勘驗上開測試海
    洛因純度機結果，該機器係在泡茶機加熱圓盤中央，加裝方
    形薄鐵片，以螺絲釘固定，原有溫度控制器經拆除，改裝可
    加熱至攝氏400 度之溫度控制器，並以黑色膠帶黏貼固定，
    此有本院勘驗筆錄1 份及照片7 幀在卷可參（見本院卷(二)第
    292 至295 、311 、312 頁）。如係泡茶煮水之用，僅需溫
    度達攝氏100 度時，水即沸騰，何需刻意拆除原有溫度控制
    器，另加裝溫度達攝氏400 度之溫度控制器，且在加熱圓盤
    上另以螺絲釘固定方形鐵片，更造成圓盤中央突起，受熱不
    均且壺底亦無法平貼，豈能用於煮水泡茶，況該機器竟檢驗
    出海洛因之陽性反應，益徵純係利用中央鐵片部分放置毒品
    ，加熱至400 度高溫，依毒品熔點而判斷純度之用甚明。被
    告所辯無非避就之詞，實不足採。
  2.被告雖否認有販賣毒品之犯意，惟查獲之海洛因數量高達18
    包，毛重合計216.9 公克，價金達20萬元，若被告僅係為供
    己施用而販入毒品，豈有一次即購入如此大量之毒品海洛因
    之理，況依被告於警詢中供稱其施用海洛因每次約0.1 或0.
    2 公克，大約半天施用1 次等語（內政部警政署高雄港務警
    察局警卷第5 頁），則以其施用之海洛因之數量及頻率，
    所購入之海洛因竟足以供其使用542 日至1,084 日之久，亦
    即一次購入1 年半至3 年之數量，違反常理莫此為甚。且一
    般施用毒品者多係將取得的毒品分裝成1 公克以下的少量包
    裝，以方便自己攜帶隨時可施用，然依扣案物品清單所示（
    內政部警政署高雄港務警察局警卷第35頁），被告將上開
    毒品分裝為18包，其中竟有分裝成20.2、38.8公克甚至51公
    克者，顯與其平日施用習慣有所不合，益徵被告購入該等毒
    品並非僅供自己施用，且一次同時販入如此數量之海洛因，
    顯係基於營利之犯意，而向綽號「黑仔」者販入該等海洛因
    ，以伺機賣出圖利，堪予認定。
 (三) 綜上所述，被告意圖營利，於93年7 月下旬購入海洛因，將
    海洛因分裝後，二度售予甲○○；又於94年3 月9 日購入海
    洛因，伺機賣出圖利之犯行，均堪認定，應予依法論科。
二、論罪科刑部分：
 (一) 按海洛因屬毒品危害防制治條例第2 條第2 項第1 款所定之
    第一級毒品；又販賣毒品罪，不以販入之後，復行賣出為必
    要，只須意圖營利而販入或賣出，有一於此，犯罪即應成立
    ，最高法院92年度台上字第7046號判決意旨參照）。核被告
    所為，係犯毒品危害防制條例第4 條第1 項之販賣第一級毒
    品罪。其於販賣前後，持有海洛因之低度行為，應為販賣之
    高度行為所吸收，不另論罪。又先後三次販賣第一級毒品海
    洛因犯行，時間緊接，觸犯構成要件相同之罪名，為連續犯
    ，應依刑法第56條以一罪論，並加重其刑。惟販賣第一級毒
    品法定本刑中死刑、無期徒刑部分依法不得加重，僅就併科
    罰金刑部分加重之。移送併辦部分（94年度偵字第6140號）
    即如事實欄第二段所示之販賣第一級毒品犯行，雖未據起訴
    ，惟與前開論罪科刑部分即如事實欄第一段所示販賣第一級
    毒品部分之犯行，有連續犯之裁判上一罪關係，為起訴效力
    所及，本院自應併予審理。本院審酌被告為一己私利而販賣
    海洛因，影響國民健康甚鉅，且販入海洛因合計驗餘淨重達
    255.89公克，數量甚鉅，情節重大，事後猶虛詞狡飾，否認
    犯行，毫無悔意，犯罪後態度惡劣等一切情狀，認公訴人具
    體求處販賣第一級毒品部分無期徒刑，應屬適當，爰量處如
    主文所示之刑，並依刑法第37條第1 項規定併為褫奪公權終
    身之宣告。
 (二) 扣案之海洛因海洛因28包（不含包裝袋。驗餘合計淨重255.
    89公克），應依毒品危害防制條例第18條第1 項前段規定沒
    收銷燬。其包裝袋28個既可驗得總重23.09 公克，足認可與
    海洛因毒品析離，連同扣案之NOKIA 廠牌6108型門號000000
    0000號行動電話1 具、電子磅秤2 台、測試海洛因純度機1
    台、葡萄糖1 盒、鐵盤1 個，均屬被告所有，供犯本件販賣
    第一級毒品所用之物，均應依前開條例第19條第1 項規定宣
    告沒收。未扣案之車號ZR－4921號自小客車1 部，亦屬被告
    所有，供犯本件販賣第一級毒品所用之交通工具，雖未扣案
    ，然無證據足證業已滅失，應依同條例第19條第3 項規定宣
    告沒收。販賣第一級毒品所得為1 萬1 千元，應依同條例第
    19條第1 項規定沒收，如全部或一部不能沒收時，以其財產
    抵償之。扣案之被告所有預備供分裝販賣之空夾鏈袋22個，
    另依刑法第38條第1 項第2 款規定沒收。至其餘扣案物因檢
    察官並未舉證證明與本件販賣第一級毒品犯行有何關聯，且
    湯匙、酒精等物，均為日常生活所常用之物品，不必然與販
    賣毒品有關，爰均不予宣告沒收。
三、移送併辦退回部分：
    另移送併辦（94年度偵字第18854 號）部分，係認被告於94
    年8 月間，陸續在不詳地點，以新台幣1 千至2 萬5 千元之
    價格，販賣第一級毒品海洛因予「泰山」「美哥」「妹啊」
    「搖」「霖」、「小林阿」、「不知誰」、「龍」、「吉」
    、「賢」、「貓」、「華」、「和」、「峰」、「尚德」、
    「我朋友」、「妹」、「姊夫」、「宋」、「林」、「速勝
    」、「半阿」、「台南小主子」等以牟利。嗣於94年8 月18
    日下午4 時30分許，為警持搜索票進入其位於高雄市○○區
    ○○里○○○路南三巷31之3 號住處搜索，查獲被告及其友
    人宋建中、吳尚三、乙○○等人，在客廳及房間內扣得海洛
    因5 包（分別重0.4 、0.5 、1.2 、8 、4.3 公克）、電子
    磅秤1 台、夾鏈袋2 包、現金1 萬1 千6 百元、帳冊3 本、
    帳單1 張、行動電話16具，並在宋建中皮夾內扣得海洛因10
    包，因認被告涉有毒品危害防制條例第4 條第1 項之販賣第
    一級毒品罪嫌，且與本案具有裁判上一罪之連續犯關係，而
    移送併案審理等情。訊據被告堅決否認此部分販賣第一級毒
    品犯行，辯稱：扣案帳冊只有紅色那本是我的，其他幾本不
    是我的，手機16支包括家人及在場朋友的，並非全部都是我
    的，行動電話簡訊上面的名字我都不認識，扣案毒品是我和
    乙○○一起出錢去買回來施用的等語。經查：證人乙○○於
    警詢中證稱扣案之海洛因係伊與被告合資買回施用等語，核
    與證人吳尚三於警詢中證述其與宋建中一同前往該處，見到
    被告與乙○○正在施用毒品等語相符，且依扣案之海洛因數
    量，尚屬二人同時施用之合理範圍。證人黃絜媮亦於警詢證
    稱僅紅色筆記本係被告所有，其餘並非被告所有等語。然紅
    色筆記本上並未載有疑似毒品交易之內容，而載有疑似毒品
    交易內容之另2 本帳冊，其上筆跡經與被告於本院審理中歷
    次筆錄簽名及當庭書寫「泰山」、「龍」、「貓」、「峰」
    、「台南小主子」等筆跡，以肉眼比對結果，無論筆順、勾
    勒均有顯著不同，顯非出自同一人之手（見高市警楠分三字
    第0940017452號卷第62至69頁、本院卷第232 、233 、272
    頁），足認被告所辯非虛。至簡訊翻拍照片所示文字，雖有
    提及金錢來往或買賣交易，甚至出現可疑為交易毒品如「半
    半」、「硬的半兩」之文字，然隻字片語，語意不清，尚難
    逕指為販賣海洛因之聯絡方式。尤以「硬的半兩」乃毒品交
    易中通常表示甲基安非他命之用語，為審判實務所週知，是
    簡訊內容既未出現可疑為指涉海洛因之字詞，又無其他證據
    可資佐證前開簡訊內容係指海洛因交易，自難以此遽認被告
    確有販賣海洛因之犯行，而為不利被告之認定。此外，復查
    無其他積極證據足資認定被告涉有此部分販賣海洛因犯行，
    被告犯罪事證既有未足，則無從認此部分與本院前開論罪科
    刑部分有何裁判上一罪之關係，非屬本件起訴效力所及，本
    院即無從併予審理，此部分應退由檢察官另行依法處理。
、免訴部分：
一、公訴意旨另以：被告於如事實欄第一段(一)所示即93年7 月29
    日晚間11時10分許，在高雄市○○區○○路355 巷82弄1 號
    「維也納汽車旅館」106 室為警查獲時，在該房間浴室天花
    板上另扣得第二級毒品甲基安非他命2 包（毛重合計76.6公
    克），因認被告另涉有持有第二級毒品罪嫌等情。
二、按案件曾經判決確定者，應諭知免訴之判決，刑事訴訟法第
    302 條第1 款定有明文。此項訴訟法上所稱一事不再理之原
    則，關於實質上一罪或裁判上一罪，均有其適用（最高法院
    94年度台非字第156 、222 號判決意旨參照）。經查：
 (一) 本件扣案之上開疑似甲基安非他命之晶體2 包，送驗結果確
    屬第二級毒品甲基安非他命（驗後合計毛重88.5公克），有
    高雄醫學大學附設中和紀念醫院93年9 月29日0000－000 號
    檢驗報告1 紙在卷可參（見93年度偵字第15303 號卷第74頁
    ）。又依上述認定在同處查獲之海洛因屬被告所有之相同理
    由，堪認被告確有持有上開甲基安非他命。
 (二) 惟被告基於概括犯意，自92年初起至「93年7 月29日上午9
    時」許，在高雄市楠梓區○○○路南三巷31之3 號住處及「
    高雄市○○區○○路355 巷82弄1 號維也納汽車旅館106 室
    」等處，連續施用第二級毒品甲基安非他命多次，嗣於「93
    年7 月29日晚間11時10分許，在高雄市○○區○○路355 巷
    82弄1 號「維也納汽車旅館」106 室為警查獲，扣得第二級
    毒品甲基安非他命2 包（毛重合計76.6公克）」。該連續施
    用第二級毒品之犯行，並經本院於94年9 月12日以94年度訴
    字第1434號判決確定，且認持有甲基安非他命之低度行為，
    為施用之高度行為所吸收，不另論罪，有前開判決及臺灣高
    等法院被告前案紀錄表各1 份在卷可查（見本院卷(二)第379
    、389 頁）。是本件公訴意旨所指被告持有上開甲基安非他
    命之犯行，既經前開判決以施用吸收持有而判決施用第二級
    毒品罪確定，揆諸前開說明，自屬案件曾經判決確定，應依
    刑事訴訟法第302 條第1 款之規定，諭知免訴之判決。
據上論斷，應依刑事訴訟法第299 條第1 項前段、302 條第1 款
，毒品危害防制條例第4 條第1 項、第18條第1 項前段、第19條
第1 項、第3 項，刑法第11條、第56條、第37條第1 項、第38條
第1 項第2 款，判決如主文。
中    華    民    國    95    年    6     月    19    日
                  刑事第六庭    審判長法  官  黃建榮
                                      法  官  李  蓓
                                      法  官  林柏壽
以上正本證明與原本無異。
如不服本判決，應於判決送達後10日內，向本院提出上訴狀。
中    華    民    國    95    年    6     月    19    日
                                      書記官  林國龍
附錄本案論罪科刑法條：
毒品危害防制條例第4 條第1 項
製造、運輸、販賣第一級毒品者，處死刑或無期徒刑；處無期徒
刑者，得併科新臺幣1 千萬元以下罰金。


司法院資訊處製作；財團法人民間司法改革基金會備份。
